臺灣高雄地方法院民事判決　　　　　　　95年度訴字第2249號
原　　　告　丁○○
訴訟代理人　乙○○
被　　　告　甲○○
訴訟代理人　邱明政律師
上列當事人間損害賠償事件，本院於民國96年9月12日言詞辯論
終結，判決如下：
    主  文
原告之訴駁回。
訴訟費用由原告負擔。
    事實及理由
一、按訴狀送達後，原告不得將原訴變更或追加他訴，但經被告
    同意者；擴張或減縮應受判決事項之聲明者，不在此限，民
    事訴訟法第255 條第1 項第1 款、第3 款定有明文。本件原
    告於起訴後將原應受判決事項之聲明：被告應給付原告新台
    幣（下同）846,000元，減縮為被告應給付原告814,000元，
    ，核係訴之聲明金額之減縮，且經被告當庭表示同意（見本
    院卷第44頁），核與上揭法條規定相符，依法應予准許，合
    先敘明。
二、原告主張：原告及其配偶於民國60幾年間受僱於訴外人光華
    磚廠股份有限公司（下稱光華公司，被告為光華公司負責人
    ）擔任磚塊搬運工，且原告經被告父親（已歿）同意，可無
    償使用光華公司所興建坐落高雄縣鳳山市○○○段1378地號
    、門牌號碼高雄縣鳳山市○○路○ 段420 號之未保存登記建
    物（下稱系爭建物），當時雙方並未約定借貸期限，亦未約
    定何時返還。嗣原告設籍於系爭建物並自行花費700,000 元
    修繕系爭建物。詎被告未經事先通知原告，於95年3 月下旬
    某日，派遣員工丙○○駕駛挖土機拆除系爭建物，致原告受
    有上揭修繕費之損害，且原告所有置放於系爭建物內之私人
    物品亦遭毀損，原告爰依侵權行為之法律關係，請求被告應
    賠償上揭修繕費及私人物品之損害合計814,000 元（如附表
    所示），並聲明：被告應給付原告814,000 元。
三、被告則以：原告之配偶自營三輪車載運磚塊，原告則係其配
    偶之助手，原告與光華公司間並無僱傭關係存在。而系爭建
    物係光華公司建造供載磚司機及助手臨時休息之工寮，嗣於
    80年間，光華公司已不再產製磚塊，原告自無使用系爭建物
    之權利，且被告亦未同意原告居住於系爭建物，原告主張因
    使用借貸關係而有權居住於系爭建物云云，被告否認之。因
    系爭建物已棄置荒廢10餘年，且無人居住，被告又接獲高雄
    縣鳳山市公所來函告知系爭建物附近環境髒亂、雜草叢生，
    應加強環境整理，被告遂派員工丙○○拆除系爭建物，且拆
    除當時系爭建物內並無人居住，系爭建物內亦無如附表第2
    至9 項所示之物品，原告主張其受有上揭修繕費及私人物品
    之損害，不足採信等語置辯，並聲明如主文第1 項所示。
四、兩造不爭執之事項：
  (1)系爭建物係由光華公司興建，為光華公司所有。
  (2)被告曾於95年3 、4 月間，派遣員工丙○○駕駛挖土機拆除
    系爭建物。
五、本件爭點為：
  (1)原告就系爭建物有無居住之權利？被告拆除系爭建物有無侵
    害原告之權利？
  (2)原告主張被告毀損其系爭建物內之私人物品並受有如附表所
    示之損害，有無理由？
六、原告就系爭建物有無居住之權利？被告拆除系爭建物有無侵
    害原告之權利？
  (1)按當事人主張有利於己之事實者，就其事實有舉證之責任，
    民事訴訟法第277 條前段定有明文。本件原告主張其經被告
    父親同意可無償使用系爭建物等語，已為被告否認，並辯稱
    ：系爭建物係光華公司建造供載磚司機及助手臨時休息之用
    ，嗣於80年間光華公司已不再產製磚塊，原告自無使用系爭
    建物之權利等語，則原告自應就其有與被告父親訂立使用借
    貸契約之事實負舉證責任，惟原告已自承雙方當時僅係口頭
    約定，並未訂立書面契約，且原告亦未舉出其他證據證明雙
    方有約定使用借貸之事實，則原告上揭主張已難採信。至於
    原告所提門牌證明書1 份（見本院卷第9 頁），僅能證明原
    告曾設籍於系爭建物內，且原告復自承除原告外，尚有9 戶
    人家設籍於該處，被告之辦公室亦設址於該處等語（見本院
    卷第16頁），自無從僅因原告設籍於系爭建物內，即推論原
    告與被告父親間就系爭建物有使用借貸之約定。另原告所提
    高雄縣稅捐稽徵處各類所得扣繳暨免扣繳憑單2 份（見本院
    卷第63頁），亦僅能證明光華公司有為原告扣繳所得稅款之
    事實，亦無從據此即推論原告與被告父親間有使用借貸之約
    定。綜上，原告主張其與被告父親間就系爭建物有使用借貸
    關係之事實，不足為採。
  (2)查原告無法舉證證明其與被告父親間就系爭建物有使用借貸
    之約定，則原告自無居住使用系爭建物之權利，而系爭建物
    係光華公司所有，已如上述，被告為光華公司之負責人，其
    派遣員工丙○○駕駛挖土機拆除系爭建物，係對光華公司財
    產所為事實上處分行為，而原告對系爭建物因無居住使用之
    權利，被告所為拆除行為，自無不法侵害原告之權利可言，
    是原告依據民法侵權行為之法律關係，主張被告侵害其權利
    云云，自屬無據。
七、原告主張被告毀損其系爭建物內之私人物品並受有如附表所
    示之損害，有無理由？
    原告主張其受有如附表所示修繕費及私人物品之損害合計81
    4,000 元等語，已為被告否認，則原告自應就其受有如附表
    所示修繕費支出及私人物品損害之事實，負舉證之責，惟原
    告並未提出其有支出上開修繕費用及購買私人物品之證據，
    是原告之主張，已難採信。縱認原告確有購買如附表所示之
    私人物品，惟其私人物品是否有受損害，原告僅提出照片2
    張為證（見本院卷第6 、7 頁），惟該2 張照片僅能顯示系
    爭建物拆除後之情形及系爭建物內有破舊之書櫃、帆布衣櫥
    、衣架等物，並無法證明系爭建物內有原告所主張如附表所
    示之物品。另證人丙○○於本院亦證稱：被告叫伊去拆除系
    爭建物時，系爭建物內並無東西等語（見本院卷第116 頁）
    ，且經本院至系爭建物現場勘驗結果，系爭建物內僅有破舊
    木板，且雜草叢生等情，此有本院勘驗筆錄1 份及照片7 張
    在卷可憑（見本院卷第121 至125 頁），均無原告所主張其
    所有如附表所示私人物品已毀損之情事，是原告主張其因被
    告拆除系爭建物之行為，致受有如附表所示修繕費及私人物
    品損害之事實，自不足採信。
八、綜上所述，原告對系爭建物並無居住使用之權利，被告拆除
    其所有系爭建物，並無不法侵害原告之權利可言，且原告亦
    無法舉證證明其受有如附表所示修繕費及私人物品損害之事
    實，則原告依據民法侵權行為之法律關係，請求被告賠償81
    4,000元 ，自屬無據，應予駁回。
九、據上論結，原告之訴為無理由，依民事訴訟法第78條，判決
    如主文。
中　　華　　民　　國　 　96　　年　　9　　月　　26　　日
                      民事鳳山分庭審判長法　官  楊富強
                                        法  官  李怡諄
                                        法  官  呂憲雄
正本證明係照原本作成。
如不服判決，應於送達後二十日內，向本院提出上訴狀並表明上
訴理由，如於判決送達前提起上訴者，應於判決送達後十日內補
提上訴理由書（須附繕本）。
中　　華　　民　　國　 　96　　年　　9　　月　　26　　日
                                        書記官  李文廣
附表：
┌──┬─────┬───────┐
│編號│物品名稱  │金額（新臺幣）│
├──┼─────┼───────┤
│1   │系爭建物修│700,000元     │
│    │繕費用    │              │
├──┼─────┼───────┤
│2   │冰箱      │20,000元      │
├──┼─────┼───────┤
│3   │窗型冷氣  │20,000元      │
├──┼─────┼───────┤
│4   │個人電腦  │45,000元      │
├──┼─────┼───────┤
│5   │床具組    │15,000元      │
├──┼─────┼───────┤
│6   │瓦斯爐    │5,000元       │
├──┼─────┼───────┤
│7   │熱水爐    │7,000元       │
├──┼─────┼───────┤
│8   │抽油煙機  │5,000元       │
├──┼─────┼───────┤
│9   │桌椅組    │5,000元       │
├──┴─────┴───────┤
│備註：以上合計814,000元         │
└────────────────┘
